【裁判字號】    97,重訴,22
【裁判日期】    970827
【裁判案由】    殺人等
【裁判全文】
臺灣板橋地方法院刑事判決              97年度重訴字第22號
公  訴  人  臺灣板橋地方法院檢察署檢察官
被      告  甲○○
指定辯護人  邵良正（法扶律師）
上列被告因殺人等案件，經檢察官提起公訴（97年度偵字第3427
號），本院判決如下：
    主  文
甲○○服用酒類，不能安全駕駛動力交通工具而駕駛，處有期徒
刑月。又殺人，處有期徒刑拾年陸月。應執行有期徒刑拾
年捌月。
    事  實
一、甲○○於民國97年1月9日23時許，在臺北縣樹林市○○街○
    段201 號之「七朵花卡拉OK」，與其友人林金木、林福村一
    同飲用含酒精性飲料3 壺後，已達不能安全駕駛動力交通工
    具之程度，甲○○對此有所認識，嗣因細故與該店客人高明
    忠發生口角爭執，甲○○、林金木、林福村即分別徒手及持
    椅子毆打高明忠，該店客人葉永全見狀，遂上前勸解，要求
    甲○○、林金木、林福村妥善處理此事，而甲○○為避免負
    擔民刑事責任，即逕行走出該店，並進入其向林福來所借用
    之車牌號碼為HF-2057 號自用小客車內，欲駕駛該車離開該
    處，並要求林金木、林福村一同搭乘該車，而葉永全為要求
    甲○○、林金木、林福村積極處理前開事宜，亦隨之走出該
    店，並上前站在該車前方，以阻止其等離去現場。甲○○竟
    基於對於其駕駛該車往前行駛可能撞擊葉永全之身體而造成
    葉永全死亡之事實，預見其發生，而其發生並不違背其殺人
    本意之不確定殺人犯意，先駕車往前衝撞葉永全之身體，使
    葉永全倒地，再往後倒車，復加速往前撞擊該店門口之檳榔
    攤及該店客人許峰銘停放在該處之車牌號碼為MP-6859 號自
    用小客車（甲○○所涉毀損部分，業經檢察官為不起訴分）
    ，並輾過葉永全之身體，隨即沿臺北縣樹林市柑園橋往佳園
    路1 段方向行駛，而逃離現場。嗣經在場人報警處理，經臺
    北縣政府警察局樹林分局柑園派出所警員沈文哲、莊振端據
    報到場處理，而在臺北縣樹林市柑園橋與佳園路1 段口，追
    趕上該車，並鳴放警笛及使用擴音器要求甲○○停車接受調
    查，惟甲○○仍拒不停車，先右轉往臺北縣樹林市○○路○
    段41巷方向行駛，再左轉往臺北縣樹林市地○街方向行駛，
    旋於翌（10）日1 時40分許，在臺北縣樹林市○○路○ 段38
    號之臺北縣政府警察局樹林分局山佳派出所前，為警查獲，
    並測得其呼氣酒精濃度達每公升0.76毫克。而葉永全經送財
    團法人恩主公醫院急救後，仍因車禍造成多處肋骨骨折引起
    血胸而不治死亡。
二、案經臺北縣政府警察局樹林分局報告臺灣板橋地方法院檢察
    署檢察官偵查起訴。
    理  由
一、按被告以外之人於審判外之陳述，經當事人於審判程序同意
    作為證據，法院審酌該言詞陳述或書面陳述作成時之情況，
    認為適當者，得為證據；當事人、代理人或辯護人於法院調
    查證據時，知有第159 條第1 項不得為證據之情形，而未於
    言詞辯論終結前聲明異議者，視為有前項之同意，刑事訴訟
    法第159 條之5 第1 項、第2 項分別定有明文。本件證人林
    金木、林福村、賴明欽、朱心怡、方金妹、高明忠、許峰銘
    、彭春雪、潘惠玲、楊其祥、沈文哲、莊振端等於警詢時及
    偵查中所為之陳述（偵查中均有具結），被告甲○○及其辯
    護人、檢察官於本院言詞辯論終結前，均未就該等供述證據
    之證據能力聲明異議（見本院卷第59頁），本院審酌上開證
    人林金木等於警詢時及偵查中所為之陳述，分別係關於渠等
    目睹本件案發當時之經過情形，依渠等陳述作成時之外部情
    況，並無該等供述證據係違法取得或信用性明顯過低之情形
    ，認為適當，依首揭刑事訴訟法第15 9條之5 第1 項、第2
    項規定，上開證人林金木等於警詢時及偵查中之陳述，自均
    有證據能力，合先明。
二、上揭事實，業據被告甲○○於本院審理時供承不諱，核與證
    人林金木、林福村、賴明欽、朱心怡、方金妹、高明忠、許
    峰銘、彭春雪、潘惠玲、楊其祥、沈文哲、莊振端分別於警
    詢時及偵查中（具結）所證述之情節相符，並有道路交通事
    故當事人酒精測定紀錄表、舉發違反道路交通管理事件通知
    單各1紙、道路交通事故現場圖1紙、現場照片24紙、臺北縣
    政府警察局現場勘查報告1份、勘查現場圖1紙、勘查相片73
    紙、法務部法醫研究所鑑定報告書1 份、內政部警政署刑事
    警察局97年2 月13日刑醫字第0970014319號鑑驗書、解剖照
    片22紙、檢驗報告書、勘驗筆錄、相驗屍體證明書各1 份、
    財團法人恩主公醫院乙種診斷證明書1 紙附卷可稽，足認被
    告上開自白，核與事實相符。又本件被害人葉永全確因遭被
    告駕駛上開車牌號碼為HF-2057 號自用小客車撞擊輾壓，造
    成多處肋骨骨折引起血胸而於97年1 月10日上午3 時49分許
    不治死亡之事實，業經臺灣板橋地方法院檢察署檢察官督同
    法醫師相驗無訛，並有勘驗筆錄、相驗屍體證明書、檢驗報
    告書各1 份在卷可憑，且經法務部法醫研究所解剖鑑定死因
    明確，此亦有該所鑑定報告書1 份在卷足憑。被告先駕車往
    前衝撞葉永全之身體，使葉永全倒地，再往後倒車，復加速
    往前撞擊該店門口之檳榔攤及該店客人許峰銘停放在該處之
    車牌號碼為MP-6859 號自用小客車，並輾過葉永全之身體，
    顯有基於對於其駕駛該車往前行駛可能撞擊葉永全之身體而
    造成葉永全死亡之事實，預見其發生，而其發生並不違背其
    殺人本意之不確定殺人犯意，甚為灼然。至被告之上開殺人
    行為，固係於飲酒後所為，惟按「行為時因精神障礙或其他
    心智缺陷，致不能辨識其行為違法或欠缺依其辨識而行為之
    能力者，不罰。行為時因前項之原因，致其辨識行為違法或
    依其辨識而行為之能力，顯著減低者，得減輕其刑。前二項
    規定，於因故意或過失自行招致者，不適用之。」，刑法第
    19條定有明文。經查被告於上開時、地，與其友人林金木、
    林福村一同飲用含酒精性飲料3 壺後，已達不能安全駕駛動
    力交通工具之程度，嗣因細故與該店客人高明忠發生口角爭
    執，被告、林金木、林福村即分別徒手及持椅子毆打高明忠
    ，該店客人葉永全見狀，遂上前勸解，要求被告、林金木、
    林福村妥善處理此事，而被告為避免負擔民刑事責任，即逕
    行走出該店，並進入上開車牌號碼為HF-2057 號自用小客車
    內，於駕駛該車離開該處時將葉永全撞擊輾壓，造成多處肋
    骨骨折引起血胸而不治死亡之事實，業如前述，足見被告飲
    酒後已達不能安全駕駛動力交通工具之程度係「自行招致」
    無訛，故被告之上開殺人行為，自無依刑法第19條第1 項、
    第2 項規定不罰或減輕其刑之餘地，附此明。綜上所述，
    本件事證明確，被告之犯行堪以認定。
三、核被告所為，係犯刑法第185條之3服用酒類不能安全駕駛動
    力交通工具而駕駛罪及第271 第1 項之殺人罪。被告所犯上
    開二罪間，犯意各別，構成要件互異，應分論併罰。爰審酌
    被告之素行，有臺灣高等法院被告前案紀錄表1 份在卷足憑
    ，被告於上開時、地，與其友人林金木、林福村一同飲用含
    酒精性飲料3 壺後，已達不能安全駕駛動力交通工具之程度
    ，嗣僅因細故與該店客人高明忠發生口角爭執，被告、林金
    木、林福村即分別徒手及持椅子毆打高明忠，該店客人葉永
    全見狀，遂上前勸解，要求被告、林金木、林福村妥善處理
    此事，而被告為避免負擔民刑事責任，即逕行走出該店，並
    進入上開車牌號碼為HF-2057 號自用小客車內，於駕駛該車
    離開該處時，竟基於對於其駕駛該車往前行駛可能撞擊葉永
    全之身體而造成葉永全死亡之事實，預見其發生，而其發生
    並不違背其殺人本意之犯意，將葉永全撞擊輾壓，造成多處
    肋骨骨折引起血胸而不治死亡，顯見其對於法律秩序及被害
    人生命法益之漠視心態，被告駕駛該車行駛於市區道路上，
    對交通安全所生之危害甚鉅，且被害人因被告之行為而殞命
    ，對於被害人家屬之打擊甚鉅，而被告迄今仍未能與被害人
    家屬達成和解，亦未見其有何具體補償被害人家屬之作為，
    兼衡被告之智識程度、行為時所受刺激、本案係屬突發狀況
    及被告犯罪後於本院審理時已坦承犯行之態度等一切情狀，
    本院認公訴人具體求處被告無期徒刑，禠奪公權終身，尚屬
    過重（依刑法第33條第3 款規定，有期徒刑如無加重事由者
    ，其最重刑度為有期徒刑15年），爰各量處如主文所示之刑
    ，並定其應執行之刑，以示懲儆。
四、至未扣案之被告行兇所用之上開車牌號碼為HF-2057 號自用
    小客車，係屬案外人林福來所有，並非被告所有供犯罪所用
    之物，業據被告於警詢時供明在卷，且查無任何證據證明係
    被告所有，故不予宣告沒收，併予明。
據上論斷，應依刑事訴訟法第299 條第1 項前段，刑法第185 條
之3 、第271 條第1 項、第51條第5 款、刑法施行法第1 條之1
第1 項，判決如主文。
本案經檢察官黃佳權到庭執行職務。
中    華    民    國    97    年    8     月    27    日
                  刑事第二庭  審判長法  官  王復生
                                    法  官  陳坤地
                                    法  官  楊千儀
上列正本證明與原本無異。
如不服本判決，應於判決送達後10日內明上訴之具體理由，向
本院提出上訴書狀（應附繕本），上訴於臺灣高等法院。上訴書
狀未述上訴理由者，應於上訴期間屆滿後20日內補提理由書於
原審法院。
                                    書記官  林美萍
中    華    民    國    97    年    8     月    27    日
附錄本案論罪科刑法條全文
中華民國刑法第185條之3
服用毒品、麻醉藥品、酒類或其他相類之物，不能安全駕駛動力
交通工具而駕駛者，處1 年以下有期徒刑、拘役或科或併科15萬
元以下罰金。
中華民國刑法第271條
殺人者，處死刑、無期徒刑或10年以上有期徒刑。
前項之未遂犯罰之。
預備犯第1 項之罪者，處2 年以下有期徒刑。


司法院資訊處製作；財團法人民間司法改革基金會備份。
